【裁判字號】    90,訴,656
【裁判日期】    900822
【裁判案由】    偽造文書等
【裁判全文】
臺灣彰化地方法院刑事判決                            九十年度訴字第六五六號
    公  訴  人  臺灣彰化地方法院檢察署檢察官
    被      告  丙○○
右列被告因偽造文書等案件，經檢察官提起公訴（八十九年度偵字第八七九四號)，
本院判決如左：
    主  文
丙○○共同連續行使偽造私文書，足以生損害於他人，處有期徒刑拾月。緩刑肆年。
    事  實
一、丙○○於民國八十七年八月間，召集每月新台幣（下同）二萬元之互助會，由丙○○自任會首，乙○○、甲○○、己○○、丁○○、庚○○、辛○○、壬○○等
    人均各參加一會，戊○○參加二會，連同會首共三十二會，期間自八十七年八月
    七日起至九十年三月七日止，採內標方式，於每月七日在丙○○位於彰化縣田尾
    鄉○○村○○路○段九八巷二七號之住處投標暨開標，會員欲投標時，須在空白
    紙張上書寫投標人之姓名及願出之標息，並以所出標息最高者投標。嗣自八十九
    年三月七日起（即第十九會），丙○○因需款孔急，竟基於意圖為自己不法所有
    之概括犯意，連續於主持投標時，於空白紙張上，偽造未到場標會之會員陳石牆
    名義、標息為三千七百元之標單一紙，持以行使該次互助會競標，並以最高標得
    標；及於八十九年四月七日（即第二十標）時，於主持投標時，於空白紙張上，
    偽造未到場標會之會員庚○○名義、標息為三千七百元之標單一紙，持以行使該
    次互助會競標，並以最高標得標；又於八十九年五月七日（即第二十一標），於
    主持投標時，於空白紙張上，偽造未到場標會之會員壬○○名義、標息為三千七
    百元之標單一紙，持以行使該次互助會競標，並以最高標得標；及於八十九年六
    月七日（即第二十二標），於主持投標時，於空白紙張上，偽造未到場標會之會
    員辛○○名義、標息為三千九百元之標單一紙，持以行使該次互助會競標，並以
    最高標得標；及於八十九年九月七日（即第二十五標），於主持投標時，於空白
    紙張上，偽造未到場標會之會員戊○○名義、標息為三千二百元之標單一紙，持
    以行使該次互助會競標，並以最高標得標；及於八十九年十月七日（即第二十六
    標），於主持投標時，於空白紙張上，再次偽造未到場標會之會員戊○○名義、
    標息為三千二百元之標單一紙，持以行使該次互助會競標，並以最高標得標；同
    時使尚為活會會員之甲○○、乙○○、丁○○、庚○○、辛○○、壬○○、黃啟
    端、陳勝次、陳伸長及戊○○等人因此陷於錯誤，而每人歷次交付合計五十餘萬
    元予丙○○，並足生損害於丁○○、庚○○、辛○○、壬○○、戊○○等人。丙○○於案發後，已將上開所偽造之標單丟棄滅失。
二、案經乙○○、甲○○、己○○訴由臺灣彰化地方法院檢察署檢察官偵查起訴。
    理  由
一、右開事實，業據被告丙○○於偵查及本院審理中坦承不諱，核與證人乙○○、甲○○、己○○、丁○○、辛○○、壬○○、戊○○等人於偵查中證述之情節相符
    ，並有互助會名單、得標明細等各一份附卷足參。是本件事證明確，被告犯行應
    堪認定。
二、按民間互助會之會員，於空白紙上書寫競標會員姓名及一定之金額，出示以競標
    ，依我國民間互助會之習慣，即表示該會員擬以該金額為利息競標，該「標單」
    即係刑法第二百二十條第一項之準私文書，被告偽造並持以行使以供詐取會款，
    足以生損害於被冒標之會員及其他活會會員。核被告所為，係犯刑法第二百十六
    條、第二百二十條第一項、第二百十條之行使偽造準私文書罪及同法第三百三十
    九條第一項之詐欺取財罪，被告偽造告訴人等人之簽名，為偽造文書之部分行為
    ，不另論罪；其偽造文書之低度行為，應為行使文書之高度行為所吸收，亦不論
    罪。被告多次行使偽造文書及詐欺犯行間，時間緊接，所犯構成要件相同，顯係
    基於概括犯意為，均應依刑法第五十六條連續犯之規定論以一罪，並加重其刑；
    及被告以一冒標行為同時詐騙會員多人，為想像競合犯，應依刑法第五十五條前
    段之規定，從一重處斷。又被告等係以行使偽造標單之方法達其詐欺取財之目的
    ，所犯行使偽造文書罪與詐欺取財罪二罪間有方法結果之牽連關係，為牽連犯，
    應依刑法第五十五條之規定從一重之行使偽造文書罪處斷。爰審酌被告犯罪動機
    、目的、手段、所生之危害、已與告訴人達成和解及犯後尚能坦承犯行之態度等
    一切情狀，量處如主文所示之刑，以示懲儆。查被告前未曾受有期徒刑以上刑之
    宣告，此有本院被告全國前案紀錄表在卷可稽，被告復與告訴人等達成和解，有
    和解書一紙在卷可按，其經此教訓，應知警惕而無再犯之虞，所宣告之刑，認以
    暫不執行為適當，併予宣告緩刑四年，以勵自新。另偽造之標單，迄今時隔甚久
    ，業於開標後滅失，爰不為沒收之諭知，附此敘明。
據上論斷，應依刑事訴訟法第二百九十九條第一項前段，刑法第五十六條、第二百十
六條、第二百十條、第三百三十九條第一項、第五十五條、第七十四條第一項，罰金
罰鍰提高標準條例第一條前段，判決如主文。
中      華      民      國    九十      年      八      月    二十二    日
                                  臺灣彰化地方法院刑事第一庭
                                      法      官  吳  俊  螢
右正本證明與原本無異。
如不服本判決，應於判決送達後十日內向本院提出上訴狀( 須附繕本 )。
告訴人或被害人對於判決如有不服具備理由請求檢察官上訴者，其上訴期間之計算係
以檢察官收受判決正本之日期為準。
                                      法院書記官  莊  素  美
中      華      民      國    九十      年      八      月    二十四    日
刑法第二百十條
偽造、變造私文書，足以生損害於公眾或他人者，處五年以下有期徒刑。
刑法第二百十六條
行使第二百十條至第二百十五條之文書者，依偽造、變造文書或登載不實事項或使登
載不實事項之規定處斷。
刑法第三百三十九條
意圖為自己或第三人不法之所有，以詐術使人將本人或第三人之物交付者，處五年以
下有期徒刑、拘役或科或併科一千元以下罰金。
以前項方法得財產上不法之利益或使第三人得之者亦同。
前二項之未遂犯罰之。


司法院資訊處製作；財團法人民間司法改革基金會備份。
